---
title: "importing_data"
format: docx
editor: visual
---

## Importando data de GBIF

Cargamos librerías

```{r}
library(here)
library(sf)
library(dplyr)
library(rgbif)
library(stringr)
```

Primero cargamos la lista de especies:

```{r}
species_list <- read.csv(here("dataset/names.csv"))
```

Ahora conectamos con gbif, descargamos los datos de la web que cumplan con el criterio de "Especimen preservado", lo transformamos a un geopackage y lo guardamos en su carpeta correspondiente.

```{r}

# ==========================================
# 1. PARTE DE LOS ARCHIVOS CSV
# ==========================================


# Crear carpeta si no existe
dir.create(here("dataset", "csv_distribution_species"), showWarnings = FALSE)

# Bucle de descarga
for(sp in species_list$species){

  cat("\n====================\n")
  cat("Leyendo de la lista:", sp, "\n")

  # 1. ¡LA CLAVE! Reemplazar cualquier espacio raro/web (como el C2A0) por un espacio normal
  sp_normalizado <- str_replace_all(sp, "[[:space:] ]", " ") 
  sp_normalizado <- trimws(gsub("\\s+", " ", sp_normalizado)) # Quita dobles espacios y extremos

  cat("Buscando en GBIF de forma exacta como:", sp_normalizado, "\n")

  # Búsqueda en GBIF
  occ <- occ_search(
    scientificName = sp_normalizado,
    hasCoordinate = TRUE,
    basisOfRecord = "PRESERVED_SPECIMEN",
    limit = 5000
  )

  datos <- occ$data

  if(is.null(datos) || nrow(datos) == 0){
    cat("GBIF no devolvió nada para este nombre.\n")
    next
  }

  # 2. Filtrar exigiendo coincidencia EXACTA con el nombre y autor normalizado
  datos_filtrados <- datos %>%
    filter(
      !is.na(decimalLongitude),
      !is.na(decimalLatitude),
      scientificName == sp_normalizado # Filtro estricto por autor
    )

  if(nrow(datos_filtrados) == 0){
    cat("No hay datos que coincidan EXACTAMENTE con el nombre y autor:", sp_normalizado, "\n")
    next
  }

  # Nombre de archivo seguro
  sp_name <- gsub("[^[:alnum:]]", "_", sp_normalizado)
  sp_name <- gsub("__+", "_", sp_name) # Evita muchos guiones bajos juntos

  # Guardar csv
  write.csv(
    datos_filtrados,
    here("dataset", "csv_distribution_species", paste0(sp_name, ".csv")),
    row.names = FALSE
  )

  cat("¡Guardado con éxito!", sp_name, ".csv\n")

  rm(occ, datos, datos_filtrados)
  gc()
}
```

```{r}

# ==========================================
# 2. PROCESAMIENTO DE CSV A GEOPACKAGE (gpkg)
# ==========================================

# 1. Definir rutas de las carpetas
carpeta_csv <- here("dataset", "csv_distribution_species")
carpeta_gpkg <- here("dataset", "distribution_species")

# Crear la carpeta de destino si no existe
dir.create(carpeta_gpkg, showWarnings = FALSE)

# 2. Listar todos los archivos .csv
archivos_csv <- list.files(path = carpeta_csv, pattern = "\\.csv$", full.names = TRUE)

if(length(archivos_csv) == 0){
  stop("¡Ojo! No se han encontrado archivos .csv en la carpeta: ", carpeta_csv)
}

# 3. Bucle para transformar cada CSV local en GPKG
for(ruta_archivo in archivos_csv){
  
  # Extraer el nombre del archivo (sin la ruta ni la extensión .csv)
  nombre_base <- tools::file_path_sans_ext(basename(ruta_archivo))
  
  cat("\n====================\n")
  cat("Procesando archivo local:", nombre_base, "\n")
  
  # Leer el CSV local
  datos <- read.csv(ruta_archivo)
  
  # Comprobar por seguridad que el archivo no esté vacío
  if(nrow(datos) == 0){
    cat("El archivo CSV está vacío, saltando...\n")
    next
  }
  
  # Convertir el dataframe a objeto espacial (sf)
  # Como los CSV ya están limpios, no hace falta volver a filtrar por NAs
  datos_sf <- st_as_sf(
    datos,
    coords = c("decimalLongitude", "decimalLatitude"),
    crs = 4326
  )
  
  # Definir la ruta de salida del GeoPackage (.gpkg)
  ruta_salida_gpkg <- here("dataset", "distribution_species", paste0(nombre_base, ".gpkg"))
  
  # Guardar como GeoPackage (.gpkg)
  st_write(
    datos_sf,
    ruta_salida_gpkg,
    delete_dsn = TRUE, # Si el archivo ya existía de antes, lo sobrescribe de forma limpia
    quiet = TRUE
  )
  
  cat("Capa espacial guardada con éxito en:", paste0(nombre_base, ".gpkg"), "\n")
  
  # Liberar memoria de los objetos grandes en R
  rm(datos, datos_sf)
  gc()
}

cat("\n====================\n")
cat("¡Proceso completado! Todas las capas .gpkg se han generado correctamente.\n")
```

Tenemos hasta ahora una carpeta con los geopackage(distribution_species) de cada una de ellas. Yo quiero **eliminar los puntos** que se me salen de las regiones florísticas. Ahora sería sobreponer y recortar.

## Regiones florísticas

Lo primero que vamos a hacer es separar de la capa original las diferentes regiones florísticas que son objeto de estudio en nuestro caso. Para ello primero cargaremos el shapefile y procederemos a agrupar por regiones. Todo ello siguiendo el artículo de –\>

```         
Loidi, J., & Vynokurov, D. (2024). The biogeographical kingdoms and regions of the world. Mediterranean Botany, 45(2), e92333. https://doi.org/10.5209/mbot.92333
```

```{r}
floristic_regions_total <- st_read(here("dataset/floristic_regions_total/Map_biogeographical_regions.shp"))
```

```{r}
# desactivar s2
sf_use_s2(FALSE)

# carpeta salida
dir.create(
  here("dataset", "floristic_regions"),
  showWarnings = FALSE
)

# eliminar NA
regions <- unique(
  na.omit(floristic_regions_total$bg_region)
)

# bucle
for(reg in regions){

  cat("\nProcesando:", reg, "\n")

  try({

    # filtrar y fusionar
    reg_union <- floristic_regions_total %>%
      filter(bg_region == reg) %>%
      st_make_valid() %>%
      summarise()

    # comprobar que no esté vacío
    if(nrow(reg_union) == 0 || all(st_is_empty(reg_union))){
      cat("Geometría vacía\n")
      next
    }

    # nombre limpio
    reg_name <- gsub(" ", "_", reg)

    # guardar gpkg
    st_write(
      reg_union,
      here(
        "dataset",
        "floristic_regions",
        paste0(reg_name, ".gpkg")
      ),
      delete_dsn = TRUE,
      quiet = TRUE
    )

    cat("Guardado:", reg_name, "\n")

    rm(reg_union)
    gc()

  }, silent = TRUE)
}

sf_use_s2(TRUE)

```

- Hay que definir cuales son las regiones que vamos a usar. Después ver cómo eliminar los puntos de las especies que nos sobran.

### Regiones florísticas del estudio

En nuestro estudio tenemos concretamente X zonas de estudio:

- Mediterranean region –\> 5

- Saharo-Sindian –\> 8

- Ethiopian-Southarabian –\> 13

- Irano-Turanian –\> 7

- Australia –\>

  - Central Australian (Eremean) –\> 35

  - Southwestern Australian –\> 37

  - North Australian –\> 34 ?????????

  - Tasmanian-Southeastern Australian –\> 36 ???????

- Sudáfrica –\>

  - Karoo-Namibian –\> 16

  - Capensis –\> 38 ???????

- Sudamérica –\>

  - Andean-Pacific –\> 30

  - Central Chilean-Western Patagonian –\> 33 ???????

- Norteamérica –\>

  - Western North American (California and Great Basin) –\> 11

  - Madrean –\> 26

  - Antillean-Mesoamerican –\> 27 ???

  - Rocky Mountains –\> 10 ???????

  - North American Atlantic –\> 9 ????????

<!-- -->

- Por otro lado tenemos que recortar las zonas protegidas del mundo que entran dentro de cada región para tener capas menos pesadas.

Posteriormente, con esto hecho, ¿deberíamos transformar las **coordenadas de referencia** de cada especie al correspondiente de su país o región florística? Y una vez transformado, vamos a calcular un **buffer** de 250m alrededor de cada punto.

Con el .gpkg del buffer de cada especie, ya quedaría la parte de sobreponer a la capa de zonas protegidas y calcular. ¿La capa de zonas protegidas debe contener los paises recortados con la regiones florísticas? ¿Y estas capa debe mantener separados los paises para poder discernir entre uno y otro?
