---
title: "importing_data"
format: docx
editor: visual
---

## Importando data de GBIF

Cargamos librerías

```{r}
library(here)
library(sf)
library(dplyr)
library(rgbif)
```

Primero cargamos la lista de especies:

```{r}
species_list <- read.csv(here("dataset/names.csv"))
```

Ahora conectamos con gbif, descargamos los datos de la web que cumplan con el criterio de "Especimen preservado", lo transformamos a un geopackage y lo guardamos en su carpeta correspondiente.

```{r}
#Creamos las carpetas donde irán los archivos
dir.create(
  here("dataset", "distribution_species"),
  showWarnings = FALSE
)

#Bucle
for(sp in species_list$species){

  cat("\n====================\n")
  cat("Descargando:", sp, "\n")

  # búsqueda en GBIF
  occ <- occ_search(
    scientificName = sp,
    hasCoordinate = TRUE,
    basisOfRecord = "PRESERVED_SPECIMEN",
    limit = 20000
  )

  datos <- occ$data

  # comprobar si hay datos
  if(nrow(datos) == 0){
    cat("No hay datos\n")
    next
  }

  # limpiar coordenadas
  datos <- datos %>%
    filter(
      !is.na(decimalLongitude),
      !is.na(decimalLatitude)
    )

  # convertir a sf
  datos_sf <- st_as_sf(
    datos,
    coords = c(
      "decimalLongitude",
      "decimalLatitude"
    ),
    crs = 4326
  )

  # nombre archivo
  sp_name <- gsub(" ", "_", sp)

  # guardar gpkg
  st_write(
    datos_sf,
    here(
      "dataset",
      "distribution_species",
      paste0(sp_name, ".gpkg")
    ),
    delete_dsn = TRUE,
    quiet = TRUE
  )

  cat("Guardado:", sp_name, "\n")

  rm(occ, datos, datos_sf)
  gc()
}
```

Tenemos hasta ahora una carpeta con los geopackage(distribution_species) de cada una de ellas. Yo quiero **eliminar los puntos** que se me salen de las regiones florísticas. Ahora sería sobreponer y recortar.

## Regiones florísticas

Lo primero que vamos a hacer es separar de la capa original las diferentes regiones florísticas que son objeto de estudio en nuestro caso. Para ello primero cargaremos el shapefile y procederemos a agrupar por regiones. Todo ello siguiendo el artículo de –\>

```         
Loidi, J., & Vynokurov, D. (2024). The biogeographical kingdoms and regions of the world. Mediterranean Botany, 45(2), e92333. https://doi.org/10.5209/mbot.92333
```

```{r}

```

Posteriormente, con esto hecho, ¿deberíamos transformar las **coordenadas de referencia** de cada especie al correspondiente de su país o región florística? Y una vez transformado, vamos a calcular un **buffer** de 250m alrededor de cada punto.

Con el .gpkg del buffer de cada especie, ya quedaría la parte de sobreponer a la capa de zonas protegidas y calcular. ¿La capa de zonas protegidas debe contener los paises recortados con la regiones florísticas? ¿Y estas capa debe mantener separados los paises para poder discernir entre uno y otro?
