---
title: "importing_data"
format: docx
editor: visual
---

## Importando data de GBIF

Cargamos librerías

```{r}
library(here)
library(sf)
library(dplyr)
library(rgbif)
```

Primero cargamos la lista de especies:

```{r}
species_list <- read.csv(here("dataset/names.csv"))
```

Ahora conectamos con gbif y descargamos los datos:

```{r}
#Creamos las carpetas donde irán los archivos

dir.create(here("dataset", "csv"), showWarnings = FALSE)

#Bucle

for(sp in species_list$species){

  cat("\n====================\n")
  cat("Descargando:", sp, "\n")

  # búsqueda en GBIF
  occ <- occ_search(
    scientificName = sp,
    hasCoordinate = TRUE,
    basisOfRecord = "PRESERVED_SPECIMEN",
    limit = 20000
  )

  datos <- occ$data

  # comprobar si hay datos
  if(nrow(datos) == 0){
    cat("No hay datos\n")
    next
  }

  # limpiar coordenadas vacías
  datos <- datos %>%
    filter(
      !is.na(decimalLongitude),
      !is.na(decimalLatitude)
    )

  # nombre archivo
  sp_name <- gsub(" ", "_", sp)

  # guardar csv
  write.csv(
    datos,
    here(
      "dataset",
      "csv",
      paste0(sp_name, ".csv")
    ),
    row.names = FALSE
  )

  cat("Guardado:", sp_name, "\n")

  # liberar memoria
  rm(occ, datos)
  gc()
}
```

Y después transformamos en .gpkg

```{r}
dir.create(here("dataset", "distribution_species"), showWarnings = FALSE)

# listar csv
files <- list.files(
  here("dataset", "csv"),
  pattern = "\\.csv$",
  full.names = TRUE
)

for(f in files){

  cat("\nProcesando:", basename(f), "\n")

  # leer csv
  datos <- read.csv(f)

  # convertir a sf
  datos_sf <- st_as_sf(
    datos,
    coords = c(
      "decimalLongitude",
      "decimalLatitude"
    ),
    crs = 4326
  )

  # nombre salida
  out_name <- tools::file_path_sans_ext(
    basename(f)
  )

  # guardar gpkg
  st_write(
    datos_sf,
    here(
      "dataset",
      "distribution_species",
      paste0(out_name, ".gpkg")
    ),
    delete_dsn = TRUE,
    quiet = TRUE
  )

  cat("Guardado:", out_name, "\n")

  # liberar memoria
  rm(datos, datos_sf)
  gc()
}
```

Tenemos hasta ahora una carpeta (csv) con los datos de las especies y otra carpeta con los .gpkg (distribution_species) de cada una de ellas. Yo quiero **eliminar los puntos** que se me salen de las regiones florísticas. Ahora sería sobreponer y recortar.

Posteriormente, con esto hecho, ¿deberíamos transformar las **coordenadas de referencia** de cada especie al correspondiente de su país o región florística? Y una vez transformado, vamos a calcular un **buffer** de 250m alrededor de cada punto.

Con el .gpkg del buffer de cada especie, ya quedaría la parte de sobreponer a la capa de zonas protegidas y calcular. ¿La capa de zonas protegidas debe contener los paises recortados con la regiones florísticas? ¿Y estas capa debe mantener separados los paises para poder discernir entre uno y otro?
